臺灣高雄地方法院刑事判決　　　　　　 94年度簡上字第630號
上　訴　人　臺灣高雄地方法院檢察署檢察官
被　　　告　乙○○
上列上訴人因被告詐欺案件，不服本院高雄簡易庭中華民國94年
6 月16日94年度簡字第3378號第一審判決（聲請簡易處刑案號：
臺灣高雄地方法院檢察署94年度偵字第9080號），嗣被告就被訴
事實為有罪之陳述，並聽取當事人之意見後，本院合議庭裁定改
依簡式審判程序，並由本院管轄之第二審合議庭判決如下：
    主  文
原判決撤銷。
乙○○幫助意圖為自己不法之所有，以詐術使人將本人之物交付
，處有期徒刑參月，如易科罰金，以參佰元折算壹日。
    事  實
一、乙○○於民國93年間某日，見自由時報廣告專欄，刊登高價
    收購銀行或郵局帳戶之廣告，其明知詐騙之人經常利用他人
    之存款帳戶轉帳，以掩飾犯罪之不法所得，逃避執法人員之
    查緝，而提供自己之金融帳戶之存摺及金融卡等物予他人使
    用，可能被他人所利用，以遂行渠等詐欺犯罪之目的，竟仍
    容任所提供之帳戶可能被他人用以詐欺取財結果之發生，而
    基於幫助他人實施詐欺取財犯罪之不確定故意，透過前開廣
    告與自稱「陳俊明」之成年男子聯繫接洽，於93年9 月6 日
    ，在高雄市○○區○○路與褒忠街口，將其所有前於90年7
    月18日在高雄市本揚郵局申設之帳戶（帳號為000000000000
    00號，起訴誤載為93年9 月6 日當日申設之帳戶）存摺及提
    款卡，以新臺幣（下同）3,000 元賣予該「陳俊明」男子使
    用。該男子即基於意圖為自己不法所有之犯意，於93年9 月
    14日11時許，以電話聯絡方式，通知丙○○、佯稱其子為人
    作保，因無法還款，現在渠手上，需贖款250, 000元始放人
    為由，誘使丙○○將帳戶內之存款匯入指定之帳戶，丙○○
    因救子心切，誤信前述事項而陷於錯誤，遂依該男子之指定
    ，於93年9 月14日12時16分許，匯入100,000 元之金額，至
    乙○○前揭郵局帳戶，丙○○於事後查證其子安然無恙未遭
    綁後，始知受騙而報警處理，查獲上情。
二、案經高雄市政府警察局三民第二分局移送臺灣高雄地方法院
    檢察署檢察官偵查後聲請簡易判決處刑。
    理  由
壹、程序方面：
一、按除被告所犯為死刑、無期徒刑、最輕本刑為3 年以上有期
    徒刑之罪或高等法院管轄第一審案件者外，於法院行準備程
    序進行中，被告先就被訴事實為有罪之陳述時，審判長得告
    知被告簡式審判程序之旨，並聽取當事人、代理人、辯護人
    及輔佐人之意見後，裁定進行簡式審判程序；又簡式審判程
    序之證據調查，不受刑事訴訟法第159 條第1 項、第161 條
    之2 、第161 條之3 、第163 條之2 及第164 條至第170 條
    規定之限制，刑事訴訟法第273 條之1 第1 項、第273條之2
    分別定有明文。
二、查本件被告乙○○所犯為死刑、無期徒刑、最輕本刑為3 年
    以上有期徒刑以外之罪，且非高等法院管轄第一審之案件，
    其於本院審理中就前揭被訴事實為有罪之陳述，經審判長告
    知簡式審判程序之旨，並聽取公訴人及被告之意見後，本院
    認無不得或不宜改依簡式審判程序進行之處，爰依前揭規定
    ，經本院合議庭裁定進行簡式審判程序，核先敘明。
貳、實體方面：
一、上揭事實，業據被告乙○○於本院審理中坦承不諱，且有前
    開帳戶開戶之客戶基本資料、客戶歷史交易清單、郵政國內
    匯款執據各1 紙在卷可稽，均與被告自白相符。而金融帳戶
    為個人理財之工具，申請開設帳戶並無任何特殊之限制，一
    般民眾只須提出身分證、印章皆能自由申請開戶，並得同時
    在不同金融機構申請多數存款帳戶使用，此乃眾所週知之事
    實，且依一般人之社會生活經驗，倘係合法收入，本可自行
    向金融機構開戶使用，而無蒐集他人帳戶之必要，苟見他人
    不自行申請開立帳戶而蒐集不特定人之帳戶使用，衡情應可
    知悉被蒐集之帳戶係被利用為與財產有關之犯罪工具。又邇
    來，利用人頭帳戶作為出入帳戶，而向不特定民眾詐取金錢
    之犯罪案件層出不窮，且經媒體廣為披載，被告係成年人，
    為智力成熟之人，對此應知之甚詳，竟仍將前開郵局帳戶存
    摺及提款卡提供予他人使用，被告固不知他人將用以作何犯
    罪用途，然對於他人將利用其所交付之帳戶，用於犯罪之使
    用，顯屬可以預見其發生，且並不違背其本意，足見被告應
    有幫助他人利用前開帳戶作為詐欺取財不法使用之不確定故
    意存在，要屬無疑。本案事證明確，被告犯行堪以認定。
二、按刑法上之幫助犯，係對於犯罪與正犯有共同之認識，而以
    幫助之意思，對於正犯資以助力，而未參與實施犯罪之行為
    者而言，是以，如未參與實施犯罪構成要件之行為，且係出
    於幫助之意思提供助力，即屬幫助犯，而非共同正犯。本件
    被告提供前開郵局帳戶之存摺及提款卡予自稱「陳俊明」等
    人使用，並因此得以向被害人丙○○施用詐術，致使其陷於
    錯誤，匯款至被告前開郵局帳戶內，而遂行詐欺取財之犯行
    ，被告上開單純提供帳戶供人使用之行為，並不等同於向被
    害人施以欺罔之詐術行為，且無證據證明被告有參與詐欺取
    財犯行之構成要件行為，是被告提供帳戶之存摺及金融卡供
    人使用之行為，對於前開詐騙之人遂行詐欺取財犯行，資以
    助力，核其所為，均係犯刑法第30條第1 項前段、第339 條
    第1 項詐欺取財罪之幫助犯。又被告係幫助犯，爰依刑法第
    30 條 第2 項之規定，按正犯之刑減輕之。
三、原審以被告犯罪事證明確，予以論罪科刑，固非無見，惟查
    本件被告並無任何前科，有卷附臺灣高等法院被告前案紀錄
    表1 份可按，原審竟於主文中論以被告累犯，尚有未洽，檢
    察官提起上訴指摘及此，為有理由，自應由本院將原判撤銷
    改判。本院審酌被告貪圖小利，以3,000 元販賣郵局帳戶予
    他人詐欺取財使用，紊亂社會正常交易秩序，並使不法之徒
    藉此輕易詐取財物，檢警難以追查緝捕，致被害人丙○○匯
    款100,000 元而受有損害，迄今未能與告訴人達成和解，惟
    念犯後尚能坦承犯行，且無前科，素行尚佳等一切情狀，量
    處如主文所示之刑，並諭知易科罰金之折算標準。
據上論斷，應依刑事訴訟法第455 條之1 第1 項、第3 項、第36
9 條第1 項前段、第364 條、第273 條之1 第1 項、第299 條第
1項 前段，刑法第339 條第1 項、第30條第1 項前段、第2 項、
第41條第1 項前段，罰金罰鍰提高標準條例第1 條前段、第2 條
，判決如主文。
本案經檢察官甲○○到庭執行職務。
中　　華　　民　　國　　94　　年　　11　　月　　4 　　日
                  刑事第十五庭審判長  法　官  唐照明
                                      法  官  呂憲雄
                                      法  官  陳筱蓉
以上正本證明與原本無異。
不得上訴。
中　　華　　民　　國　　94　　年　　11　　月　　4 　　日
　　　　　　　　　　　　　　　　　　　書記官  梁瑜玲
附錄本案論罪科刑法條全文：
刑法第339條
意圖為自己或第三人不法之所有，以詐術使人將本人或第三人之
物交付者，處五年以下有期徒刑、拘役或科或併科十萬元以下罰
金。
以前項方法得財產上不法之利益或使第三人得之者，亦同。
前二項之未遂犯罰之。
